臺灣花蓮地方法院民事判決　九十三年訴字第九二號
　　原　　　告　乙○○
　　訴訟代理人　丁○○
　　　　　　　　丙○○
　　被　　　告　甲○○
　　訴訟代理人　蔡雲卿律師
　　複代理人　　黃健弘律師
右當事人間請求侵權行為損害賠償事件，本院於民國九十三年十月十三日辯論終結，
判決如左：
    主　　　文
被告應給付原告新台幣貳拾陸萬陸仟玖佰壹拾玖元。
原告其餘之訴駁回。
訴訟費用由被告負擔十分之三，餘由原告負擔。
本判決原告勝訴部分得假執行。
    事實及理由
一、原告主張：
  (一)被告於民國九十一年間駕駛自用小客車，因開車不慎，撞傷原告，致原告受有左
    膝脛腓骨及髕骨開放性骨折、左顴骨骨折之傷害，而有下列損失：
  1.支出醫療費用新台幣（下同）三萬五千六百十三元。（其中二萬四千三百九十五
    元係由被告支付，原告同意從請求之醫療費用中扣除）。
  2.工作收入減少之損失二十萬元，原告在做工（從事農作採金針），一天工資約一
    千元，因受傷無法工作請求補償，期間自九十一年九月十一日起至今均無法工作
    。
  3.看護費二十一萬六千元：原告在受傷期間都需人照顧，原告之夫都在家照顧原告
    而未去工作，期間長達一年，以每月看護費一萬八千元計算，此部分要請求看護
    費二十一萬六千元。
  4.交通費四萬五千元：原告受傷期間原告之夫為了照顧原告，從玉里到慈濟醫院來
    回奔波，共花費交通費約四萬五千元，原告之夫是自己開車，此部分為加油費，
    但無證據提出。
  5.療養費十五萬元，此部分原告無法提出證明。
  6.精神慰撫金三十萬元：原告因車禍受傷行動不便，精神上受有相當之痛苦。
  (二)原告學歷為國小畢業，職業為工，每個月收入約二萬五千元。原告於車禍發生時
    有靠右行駛，道路交通事故調查報告表上之現場圖所畫機車停放位置不對。爰依
    侵權行為之法律關係請求被告賠償。並聲明：被告應給付原告玖拾肆萬陸仟陸佰
    壹拾元。
二、被告對於如下三所載之事實均不爭執，惟以：
  (一)原告住院期間，有醫院護士照護，應無親屬看護之必要，至出院後，因原告所受
    傷害為左膝腓骨及髖骨開放性骨折，故出院後，自可以醫療器材，如柺杖、輪椅
    輔助其行動，故亦無看護之必要。原告請求交通費部分，原告應具體舉證所耗費
    之油資，係為了照顧原告，並提出單據證明。工作收入損失部分，原告需舉證於
    受傷前確有工作，且每日工資為何。精神慰撫金之請求部分，衡諸兩造之教育、
    經濟狀況及原告受傷之程度，原告請求之金額顯然偏高。
  (二)本件車禍事故發生，係因原告無照駕駛無牌重型機車，與被告駕駛自小客貨車同
    時行經未劃標線道路之彎道、坡路、狹路，互未注意會車時之安全間隔二者均為
    肇事原因，可見原告之過失大於被告，為謀求加害人與被害人間之公平，本件自
    有減輕或免除被告責任之必要等語資為抗辯。並聲明：原告之訴駁回。
三、兩造不爭執之事實：
  (一)原告支出醫療費用三萬五千六百十三元，其中二萬四千三百九十五元為被告所給
    付，應從原告請求之醫療費用中扣除，則原告僅支出一萬一千二百十八元（
    00000－00000＝11218） 。
  (二)被告於九十一年九月十一日下午，駕駛車號Ｕ六九一七一號之自用小貨車，沿花
    蓮縣玉里鎮○○里○○○○○道路由西往東方向行駛（上坡），同日十五時三十
    分許，行經該路十公里（金針高支二三三號電桿以東四二點四公尺）未劃標線之
    彎道、坡路，明知汽車在未劃標線之道路，應靠右行駛，但遇有特殊情況必須行
    駛左側道路時，除應減速慢行外，並注意前方來車及行人，而依當時情形，並無
    不能注意之情事，竟因行駛上坡彎道未靠右行駛，復未注意前方來車，適有原告
    無駕駛執照騎乘已註銷牌照之機車，由對向駛來（下坡），被告雖將車輛向右閃
    避，仍因閃避不及，致其汽車之保險桿左側與原告所騎乘機車之左前避震器相互
    撞擊，原告因而人、車倒地，受有左脛骨及髕骨開放性骨折、左顴骨骨折之傷害
    。（如本院九十二年度玉交簡字第五六號刑事簡易判決事實欄所載）。
四、得心證之理由：本件兩造所爭執之處，應在於(一)原告就本件車禍事故是否與有過
    失？(二)原告請求工作收入之損失二十萬元、看護費用二十一萬六千元、交通費四
    萬五千元、療養費十五萬元有無理由？(三)原告請求精神慰撫金以若干為適當？經
    查：
  (一)就爭點(一)方面：按汽車行駛在未劃標線之道路，應靠右行駛，但遇有特殊情況必
    須行駛左側道路時，除應減速慢行外，並注意前方來車及行人，道路交通安全規
    則第九十五條第一項定有明文。本件兩造於前述時地行駛於未劃標線之道路，於
    車禍發生後因原告受傷嚴重，被告即駕駛前開車輛將原告送醫救治，未保留車禍
    現場，台灣花蓮地方法院檢察署（下稱花蓮地檢署）檢察官乃指揮檢察事務官於
    九十二年四月九日會同兩造及訴外人（證人）許貴花、（警員）林錦敏至車禍發
    生地點，由兩造、證人許貴花之陳述，將車輛置於定位以重建現場，有履勘現場
    筆錄、道路交通事故現場圖、照片等在卷可稽（附於花蓮地檢署九十二年度偵字
    第一七九九號偵查卷宗三至七、十三至二五頁），依重建現場後所製作之事故現
    場圖所示並參酌前開證據資料可知，被告因行駛上坡彎道未靠右行駛，復未注意
    前方來車，與原告騎乘機車、亦未靠右行駛、由對向駛來而相撞，被告駕車行為
    顯有過失，且與原告所受傷害間有相當因果關係。而依兩車相撞後原告之倒地位
    置判斷，其騎乘機車偏左行駛，亦與有過失，且其過失程度應較被告為大（此從
    兩造於事故發生後貨車、機車之停車位置相比較，被告之貨車較靠右，而原告則
    較偏左，有前開偵查卷宗兩造在重建現場後拍攝之照片可憑），然不得以此解免
    被告之過失責任。（台灣省車輛行車事故覆議鑑定委員會之鑑定意見亦同此認定
    ）。原告主張本件車禍之肇事責任應全由被告負擔云云，並不足採。經本院斟酌
    上開肇事情形、雙方過失情節綜合所有證據，認被告對於本件車禍之發生，應負
    百分之四十之肇事責任，而原告應負擔百分之六十之過失責任。
  (二)按因故意或過失，不法侵害他人之權利者，負損害賠償責任；不法侵害他人之身
    體或健康者，對於被害人因此喪失或減少勞動能力或增加生活上之需要時，應負
    損害賠償責任；又不法侵害他人之身體、健康、名譽、自由、信用、隱私、貞操
    或不法侵害其他人格法益而情節重大者，被害人雖非財產上之損害，亦得請求賠
    償相當之金額，民法第一百八十四條第一項前段、第一百九十三條第一項、第一
    百九十五條第一項前段分別定有明文。茲就兩造前述爭點(二)(三)部分，審酌如下：
  1.工作收入之損失二十萬元：原告主張其從事農作採金針之工作，每日工資約一千
    元，因受傷無法工作，自九十一年九月十一日起至今受有工作收入之損失二十萬
    元之事實，並未提出證據證明，且經本院依職權調閱其所得稅申報資料，亦無原
    告之所得證明（有財政部台灣省北區國稅局花蓮縣分局函及所附所得資料清單足
    憑，本院卷二一至二三頁），惟本院認為花蓮縣境內從事農作之人口甚多，且原
    告為四十九年七月十日生，事故發生時僅四十二歲，尚屬壯年，應有相當之工作
    能力，是自不能僅憑其無報稅資料即認其無工作收入，本院爰依最低工資每月一
    萬五千八百四十元計算，參酌原告所受傷勢須一年方可恢復（有慈濟醫院九十三
    年七月十七日函及所附病情說明書各一份足參，本院卷五一、五三頁），認其受
    傷無法工作期間，應受有工作收入之損失十九萬零八十元（15840×12＝190080
    ），原告此範圍內之主張，即屬有據。
  2.看護費用二十一萬六千元：原告於九十一年九月十一日因車禍受傷送醫急診，當
    天入院手術清創，同年九月十六日再手術固定骨折，同年九月二十九日出院，九
    十二年十月十二日因骨折癒合再入院，九十二年十月十三日手術拔除骨釘，一般
    來說傷勢須一年方可恢復，原告骨折嚴重，當然須人看護，一般受傷後一個月時
    間較需要全天看護等情，有慈濟醫院函及所附病情說明書足稽（本院卷五一、五
    三、八二、八三頁），可見原告所受傷勢衡情確會影響其日常生活事務之處理能
    力，而須請人看護，期間為一年，其雖未聘請專業看護人員看護，惟其夫基於親
    情所為之看護，雖無現實看護費之支出，應認被害人受有相當看護費之損害，得
    向被告請求損害賠償。原告主張以每月一萬八千元計算看護費用，即平均每日以
    六百元計算，本院認尚屬適當，則其請求一年之看護費二十一萬六千元（18000
    ×12＝216000），應予准許。
  3.交通費四萬五千元、療養費十五萬元：原告此部分之主張，並未能舉證證明，即
    難認為真實，並不可採。
  4.精神慰撫金：原告因車禍受傷行動不便，多次進行手術，精神上自受有相當痛苦
    ，本院審酌原告業工、被告從事製茶業（有偵訊筆錄記載為憑），暨兩造之身分
    、地位、經濟狀況、被告過失程度及原告所受傷勢、所受痛苦程度等，認原告請
    求精神慰撫金於二十五萬元之範圍內為適當。則原告得請求之金額為六十六萬七
    千二百九十八元（11218＋190080＋216000＋250000＝667298）。
五、被告抗辯原告對於本件車禍之發生與有過失等語。按損害之發生或擴大，被害人
    與有過失者，法院得減輕賠償金額，或免除之，民法第二百十七條第一項定有明
    文。本件原告就車禍之發生與有過失，而應負擔百分之六十之過失責任，已如前
    述，本院即應依上開過失比例，減輕被告之賠償金額。則依據上開過失比例減輕
    被告之賠償金額後，被告應給付原告貳拾陸萬陸仟玖佰壹拾玖元（667298×40﹪
    ＝266919，元以下四捨五入）。
六、從而，原告依侵權行為之法律關係請求被告給付貳拾陸萬陸仟玖佰壹拾玖元，為
    有理由，應予准許，逾此部分之請求為無理由，應予駁回。本件原告勝訴部分所
    命給付之金額未逾五十萬元，依民事訴訟法第三百八十九條第一項第五款規定，
    本院應依職權宣告假執行，附此敘明。
七、訴訟費用負擔之依據：民事訴訟法第七十九條。
中　　　華　　　民　　　國　　九十三　　年　　　十　　　月　　二十九　　日
　　　　　　　　　　　　 　　 臺灣花蓮地方法院民事庭
　　　　　　　　　　　　　　　　　法　　　官　楊碧惠
右為正本係照原本作成。
如對本判決上訴須於判決送達後二十日內向本院提出上訴狀。
　　　　　　　　　　　　　　　　　法院書記官　林佳慧
中　　　華　　　民　　　國　　九十三　　年　　十一　　　月　　　三　　　日
